臺灣高等法院高雄分院刑事判決　　　　　九十三年度上易字第五一號
　　上　訴　人　台灣高雄地方法院檢察署檢察官
　　被　　　告　甲○○
右上訴人因被告竊盜案件，不服臺灣高雄地方法院九十三年度易字第七七三號中華民
國九十三年八月三日第一審判決（起訴案號：臺灣高雄地方法院檢察署九十三年度偵
字第一二七九號），提起上訴，本院判決如左：
      主      文
上訴駁回。
      理      由
一、本案經本院審理結果，認原審以不能證明被告甲○○犯竊盜罪，而諭知無罪判決
    ，核無不當，應予維持，並引用原審判決書所記載之理由。
二、檢察官上訴意旨雖又指稱：本案贓車為乙○○所失竊，並為被告使用後棄置於路
    旁，為被告所供承，檢察官就此部分已盡舉證責任，被告辯稱贓車為不詳之人所
    交付，則此有利於被告之事實，應由被告負舉證責任。原審不諳刑事訴訟法之當
    事人主義舉證責任原則，逕行採信被告辯詞，認定被告無罪，判決顯失公允等情
    。
三、惟查，公訴意旨認被告所犯刑法第三百二十條第一項之竊盜罪，以「意圖為自己
    或第三人不法之所有，而竊取他人之動產」為構成要件。故公訴人就被告所犯竊
    盜罪，重在「竊取」之舉證。不能以被告有使用他人之動產，而謂已盡舉證責任
    。蓋使用他人之動產，其原因不一，或向竊取之人借用，或向竊取之人故買，因
    之，單純使用他人失竊之動產，不能即認定該動產為其所竊取。按「檢察官就被
    告犯罪事實，應負舉證責任，並指出證明方法」刑事訴訟法第一百六十一條第一
    項定有明文。而刑事訴訟法並無規定被告就公訴之犯罪事實，負無罪之舉證責任
    。本件被告自警詢以迄偵審中，均辯稱贓車係向綽號「偉璋」者所借，此為使用
    他人動產型態之一，不能逕指所辯不實。此外又無其他積極證據可資審酌。上訴
    意旨執前詞指摘原判決不當，難認為有理由，應予駁回。至被告所供知悉借用之
    小客車係「偉璋」竊取之贓車，是否涉犯收受贓物罪，因非起訴效力所及，自不
    能予以審理，應由檢察官另行偵查起訴，併予明。
據上論斷，應依刑事訴訟法第三百六十八條、第三百七十三條，判決如主文。
本案經檢察官方娜蓉到庭執行職務。
中    華    民    國     九十三     年      十        月      二十九    日
                              臺灣高等法院高雄分院刑事第八庭
                                  審判長法官  惠光霞
                                        法官  趙文淵
                                        法官  洪慶鐘
右正本證明與原本無異。
不得上訴。
                                      書記官  彭筱瑗
中    華    民    國     九十三     年      十一      月        二      日
                                                                        Ｑ
附件：
臺灣高雄地方法院刑事判決                          九十三年度易字第七七三號
    公  訴  人  臺灣高雄地方法院檢察署檢察官
    被      告  甲○○  男  十九歲（民國○○○年○○月○○○日生）
                        住高雄縣林園鄉○○村○○路一號
                        居岡山郵政九○二九二附二號信箱
                        身分證統一編號：Ｓ一二三六六六號
右列被告因竊盜案件，經檢察官聲請簡易判決處刑（九十三年度偵字第一二七九號）
本院認不宜以簡易判決處刑（原案號：九十三年度簡字第七六六號）改依通常程序審
理，本院判決如左：
    主  文
甲○○無罪。
    理  由
一、公訴意旨略以：甲○○意圖為自己不法所有，於民國九十二年十月二十日晚間九
    時三十分許，在高雄縣彌陀鄉○○村○○○路某處，竊取乙○○所有之車牌號碼
    為ＺＢ－七七三六號自小客車得手後，作為交通工具之用，並於同日凌晨三時許
    ，將該贓車棄置於高雄縣林園鄉○○村○○路中正堂前。嗣於九十二年十一月七
    日下午三時五分許，警方在前揭地點尋獲贓車後，經鑑識人員進行採證，並在贓
    車上採獲甲○○指紋輸入電腦比對後，始知上情，因認被告涉犯刑法第三百二十
    條第一項之竊盜罪云云。
二、本件公訴意旨認被告涉有竊盜犯行，無非係以：(一)被告對於前揭時、地駕駛贓車
    之事實坦承不諱；(二)被害人乙○○對於車輛失竊之事實指述綦詳，並有車輛竊盜
    查詢報表一份足資佐證；(三)贓車業經被害人乙○○具領之事實，有贓物領據一份
    在卷可稽；(四)警方鑑識人員採證贓車上之指紋三枚，經輸入電腦比對，並經人工
    確認結果，與內政部警政署刑事警察局存檔之被告指紋右姆指指紋相符，此有該
    局九十二年十二月四日刑紋字第０九二０二二四三一七號鑑驗書一份足資佐證等
    為主要依據。惟訊據被告甲○○固坦承有於右揭時、地駕駛上開車輛乙情，然堅
    決否認有何竊盜犯行，辯稱：該車係我向一個年約十七歲，姓名年籍不詳綽號「
    偉璋」的男子所借，借車時我知道那是贓車，但不是我偷的等語。
三、按犯罪事實應依證據認定之，無證據不得認定其犯罪事實；不能證明被告犯罪者
    ，應諭知無罪之判決，刑事訴訟法第一百五十四條第二項、第三百零一條第一項
    分別定有明文。又按刑事訴訟法第一百六十一條第一項規定：檢察官就被告犯罪
    事實，應負舉證責任，並指出證明之方法。對於其所訴之被告犯罪事實，應負提
    出證據及說服之實質舉證責任，倘所提出之證據，不足為被告有罪之積極證明，
    或其闡明之證明方法，無從說服法官以形成被告有罪之心證，基於無罪推定之原
    則，自應為被告無罪判決之諭知，不得僅以被告之反證不成立，即為認定犯罪之
    論據。而所謂認定犯罪事實之證據，係指足以認定被告確有犯罪行為之積極證據
    而言，如未發現相當證據，或證據不足以證明，自不能以推測或擬制之方法，以
    為裁判基礎。再者，刑事訴訟上證明之資料，無論其為直接證據或間接證據，均
    須達於通常一般人均不致於有所懷疑，而得確信其為真實之程度，始得據為有罪
    之認定，若其關於被告是否犯罪之證明未能達此程度，而有合理性懷疑之存在，
    致使無從形成有罪之確信，根據「罪證有疑，利於被告」之證據法則，即不得遽
    為不利被告之認定，其以情況證據（即間接證據）斷罪時，尤須基於該證據在直
    接關係上所可證明之他項情況事實，本乎推理作用足以確證被告有罪，方為合法
    ，不得徒憑主觀上之推想，將一般經驗上有利被告之其他合理情況逕予排除。
四、經查：
  (一)上開車輛係乙○○所有，而於九十二年十月二十日晚間九時三十分許，在高雄縣
    彌陀鄉○○村○○○路某處失竊乙節，固經被害人乙○○於警訊指述明確，並有
    車輛竊盜查詢報表及贓物領據各一份可稽，然被害人乙○○之上開指述及上開證
    物，僅能證明失竊之事實，並不足以證明係何人所竊取。
  (二)又內政部警政署刑事警察局九十二年十二月四日刑紋字第０九二０二二四三一七
    號鑑驗書一份，固可證明警方鑑識人員採證上開車輛上之指紋三枚，經輸入電腦
    比對，並經人工確認結果，與內政部警政署刑事警察局存檔之被告指紋右姆指指
    紋相符乙情，然此亦僅能證明被告曾進入該車並留下指紋之事實，然進入該車留
    下指紋之原因，非僅竊盜而已，亦有可能向他人借車使用而留下指紋，是此亦不
    足以遽爾認定該車為被告所竊。
  (三)再者，被告於本院審理時已提供綽號「偉璋」之男子行動電話為0000000
    000號，可認被告上開辯解，尚非虛偽。是依公訴人所舉證據，尚無法證明該
    自小客車確係被告所竊取，或係被告向綽號「偉璋」之男子所借用，其為訴訟上
    之證明，未達通常一般之人均不致有所懷疑之程度，而有合理之懷疑存在，無從
    使本院得被告確有公訴人所指本件竊盜犯行之確信。此外，公訴人復未提出其他
    證據足資證明被告確有其所訴之犯行，應認不能證明被告犯罪，揆諸前揭規定及
    判例意旨，依法應為被告無罪之諭知。至於被告稱該自小客車是伊向綽號「偉璋
    」之男子所借，借的時候知道該自小客車為贓物等語，此可能涉有刑法第三百四
    十九條第一項收受贓物罪部分，因非本件起訴效力所及，本院無從審理，併此敘
    明。
中      華      民      國    九十三    年      八      月      三      日
                                  臺灣高雄地方法院刑事第十三庭
                                      審判長法  官  李勝琛
                         法  官  陳明呈
                                            法  官  曾吉雄
右正本證明與原本無異。
如不服本判決，應於判決送達後十日內，向本院提出上訴狀。
                                            書記官  唐美玲
中    華    民    國    九十三    年     八          月       五       日
